【裁判字號】    97,消債抗,23
【裁判日期】    971015
【裁判案由】    保全處分
【裁判全文】
臺灣士林地方法院民事裁定            97年度消債抗字第23號
抗  告  人  甲○○
抗告人因聲請更生之保全處分事件，對於中華民國97年8 月4日
本院97年度消債更字第489 號裁定提起抗告，本院裁定如下：
    主  文
抗告駁回。
抗告程序費用新台幣壹仟元由抗告人負擔。
    理  由
一、抗告意旨略以：
  (一)抗告人唯一財產為薪水，其三分之一與債務總額相較固屬微
    不足道，惟正因其微不足道，始彰顯未參與分配之他債權人
    彌足珍貴，捨此執行標的，其他債權人將一無所有。
  (二)毀諾係方法不合，區區薪水如何負擔協商每月應還金額1 萬
    8,581 元？如能經由更生程序減低月繳金額，即非不能清償
    。
  (三)保全方法如何周全，並非一成不變，如將之提存或扣押於原
    帳戶，以備更生之履行，即可控制扣押所得用於清償其他債
    權人。
  (四)為此提起抗告，求為廢棄原裁定，裁定准予保全本院97年度
    執字第26670號執行事件之執行標的。
二、按法院就更生之聲請為裁定前，「得」因利害關係人之聲請
    或依職權，以裁定為保全債務人財產、限制債權人對於債務
    人行使債權，及停止債務人財產強制執行程序等保全處分，
    消費者債務清理條例第19條第1 項第1 、2 、3 款定有明文
    ，故是否依利害關係人之聲請為保全處分，法院應有一定之
    裁量權。次按上開消費者債務清理條例第19條第1 項第1 款
    所稱保全處分，應係為防止債務人財產減少，以債務人為對
    象，限制其處分財產之保全；同條項第2 款、第3 款，則係
    基於維持債權人間之公平受償，使債務人有重建更生之機會
    ，以債權人為對象，限制其行使債權、聲請強制執行所為之
    保全（消費者債務清理條例第19條立法說明參照）。是法院
    就更生之聲請為裁定前，自應依債務人之財產狀況，就保全
    處分對債務人更生目的達成之促進，及保全處分實施就相關
    利害關係所生影響，兼顧債權人權益，避免債務人惡意利用
    保全處分，阻礙債權人行使權利，或作為延期償付手段之可
    能性，綜合比較斟酌，決定有無以裁定為保全處分之必要。
二、本件係債務人即抗告人以債權人公平受償受影響為由，聲請
    保全債務人之薪資所得，原審本於職權，斟酌保全處分所影
    響之金額，認尚無保全處分之必要性，與上開應否許可保全
    處分之裁量準據，尚無相違。參以是否影響公平受償，關係
    至深之他債權人自有斟酌，其得以併案聲請強制執行方式參
    與已扣押薪資之分配，或以利害關係人地位自行向本院聲請
    保全處分，限制執行程序之進行，他債權人既未為此項聲請
    ，應係認影響受償程度尚非不可接受，而無聲請必要，是原
    審自亦無須依抗告人片面主張而裁定停止執行程序。況就債
    權人已聲請強制執行部分，於開始更生前減少抗告人負債金
    額，亦未必無助於日後更生方案之通過。至抗告意旨所稱薪
    資無法負擔協商應繳金額云云，係屬抗告人違反協商可否歸
    責問題，與前揭應否保全處分之判斷無涉，抗告人執原協商
    金額之當否為抗告理由，亦無可採。
三、從而，原審以必要性不足為由，駁回抗告人之保全處分聲請
    ，自無不合。抗告人以前揭情詞為由提起抗告，難認有據，
    自應予以駁回。
四、據上論結，本件抗告為無理由，依消費者債務清理條例第11
    條第2 項、第15條，民事訴訟法第495 條之1 第1 項、第44
    9 條第1 項、第78條，裁定如主文。
中    華    民    國    97    年    10    月    15    日
                  民事第二庭  審判長法  官  俞慧君
                                    法  官  陳玉曆
                                    法  官  王本源
以上正本證明與原本無異。
本裁定不得再抗告。
中    華    民    國    97    年    10    月    17    日
                                    書記官  陳淑女


司法院資訊處製作；財團法人民間司法改革基金會備份。
